臺灣彰化地方法院民事裁定
110年度監宣字第38號
聲  請  人  王文聖  



相  對  人  王崇意  

關  係  人  王松淵  

上列聲請人聲請監護宣告事件，本院裁定如下：
    主    文
宣告王崇意（男，民國00年00月0日生，身分證統一編號：Z0000
00000號）為受監護宣告之人。
選定王文聖（男，民國00年0月00日生，身分證統一編號：Z0000
00000號）為受監護宣告之人之監護人。
指定王松淵（男，民國00年0月0日生，身分證統一編號：Z00000
0000號）為會同開具財產清冊之人。
聲請程序費用由受監護宣告之人負擔。
    理    由
一、聲請意旨略以：聲請人王文聖係相對人王崇意之兄，相對人
    於民國109年12月26日因騎車自撞致創傷性腦部嚴重損傷，
    致不能為意思表示或受意思表示，或不能辨識其意思表示之
    效果，有親屬系統表、同意書、秀傳醫療社團法人秀傳紀念
    醫院診斷證明書、戶籍謄本等件為證，為辦理保險相關事宜
    ，爰聲請准予裁定相對人為受監護宣告之人，並請求選定聲
    請人王文聖為相對人之監護人，同時指定相對人之父王松淵
    為會同開具財產清冊之人等語。
二、按對於因精神障礙或其他心智缺陷，致不能為意思表示或受
    意思表示，或不能辨識其意思表示之效果者，法院得因本人
    、配偶、四親等內之親屬、最近一年有同居事實之其他親屬
    、檢察官、主管機關或社會福利機構之聲請，為監護之宣告
    ，民法第14條第1項定有明文。次按受監護宣告之人應置監
    護人。法院為監護之宣告時，應依職權就配偶、四親等內之
    親屬、最近一年有同居事實之其他親屬、主管機關、社會福
    利機構或其他適當之人選定一人或數人為監護人，並同時指
    定會同開具財產清冊之人。法院為前項選定及指定前，得命
    主管機關或社會福利機構進行訪視，提出調查報告及建議。
    監護之聲請人或利害關係人亦得提出相關資料或證據，供法
    院斟酌。法院選定監護人時，應依受監護宣告之人之最佳利
    益，優先考量受監護宣告之人之意見，審酌一切情狀，並注
    意下列事項：(一)受監護宣告之人之身心狀態與生活及財產
    狀況。(二)受監護宣告之人與其配偶、子女或其他共同生活
    之人間之情感狀況。(三)監護人之職業、經歷、意見及其與
    受監護宣告之人之利害關係。(四)法人為監護人時，其事業
    之種類與內容，法人及其代表人與受監護宣告之人之利害關
    係，民法第1110條、第1111條、第1111條之1分別定有明文
    。
三、經查，聲請人主張之上開事實，業據其提出親屬系統表、同
    意書、秀傳醫療社團法人秀傳紀念醫院診斷證明書、戶籍謄
    本等件為證。又經本院在鑑定人衛生福利部彰化醫院蕭銘鴻
    醫師前訊問相對人，經呼叫相對人名字，相對人臥病在床，
    有插管，經呼叫後張開眼睛，無法說話。又鑑定人當場具結
    鑑定陳述：初步判斷相對人認知功能似有減損，詳細鑑定另
    陳鑑定報告書等語，有本院訊問筆錄可佐。另經本院囑託衛
    生福利部彰化醫院鑑定結果，認為：「(一)醫學上的診斷（
    生物學上之要素）：頭部外傷併硬腦膜上出血，蜘蛛網膜下
    出血及腦出血。障礙程度：重度。(二)生活狀況及現在身心
    狀態：1.日常生活狀況：目前個案臥床，偶爾需要利用 氣
    切抽痰，可自行睜開雙眼，可看著發出聲音的地方，但無法
    以言語與個案進行有效之溝通，無法聽從指示動作。對 於
    行動、進食、穿衣、洗澡、如廁等基本生活，均需他人 協
    助，主要由外籍看護照顧中。對於金錢的使用上，已無 法
    辨識金錢。2.身體狀態【包括理學檢查、臨床檢查（尿、血
    等）及其他檢查】：個案臥床，可自行睜開雙眼。對痛 有
    反應，會鼓眉及用肢體撥開。3.精神狀態：（1）意識/溝通
    性：無法有效言語溝通，無法依照指令做簡單動作。（2）
    記憶力：無法配合施測。（3）定向力：無法配合施測。（4
    ）計算能力：無法配合施測。（5）理解、判斷力：無法配
    合施測。（6）現在性格特徵：退化。（7）其他（氣氛‧感
    情狀態‧幻覺‧妄想‧異常行動等）：無法配合施測。（8）智
    能檢查、心理學檢查：無法配合施測。(三)有關判斷能力判
    定之意見：不能管理處分自己財產。判定的根據（檢查所見
    及說明）：依王崇意男士目前心智狀況，無 法言語溝通，
    也無法用肢體或其它方式表達其想法。因頭部外傷併硬腦膜
    上出血，蜘蛛網膜下出血及腦出血導致認知功能嚴重缺損，
    無法獨立完成基本生理需求。因認知功能缺損以致金錢、數
    字、是非對錯等概念嚴重缺損，是故，亦無法管理與處置個
    人事務。(四)回復可能性說明：回復可能性低。(五)鑑定判
    定及說明：【鑑定判定】1.基於受鑑定人有頭部外傷併硬腦
    膜上出血，蜘蛛網膜下出血及腦出血，其程度達重度，不能
    管理處分自己的財產，回復之可能性低。2.頭部外傷併硬腦
    膜上出血，蜘蛛網膜下出血及腦出血之程度，不能為意思表
    示或受意思表示，不能辨識其意思表示之效果，可為監護宣
    告。」等語，有衛生福利部彰化醫院民國110年3月29日彰醫
    精字第1100500125號函附成年監護鑑定書可稽。堪認相對人
    因精神障礙或其他心智缺陷，致不能為意思表示或受意思表
    示，亦不能辨識其意思表示之效果。故本件聲請監護宣告為
    有理由，應予准許，爰宣告相對人為受監護宣告之人。
四、本件相對人既經監護宣告，業如前述，揆諸前揭規定，自應
    為其選定監護人及指定會同開具財產清冊之人。查聲請人、
    關係人王松淵為相對人之兄、父。聲請人及關係人王松淵均
    同意由聲請人擔任監護人，並同意指定關係人王松淵為會同
    開具財產清冊之人，有親屬系統表、同意書、戶籍謄本為證
    。本院審酌聲請人、關係人王松淵為相對人之兄、父，與相
    對人關係非常密切，由渠等分別擔任相對人之監護人、會同
    開具財產清冊之人，應符合相對人之最佳利益，爰裁定如主
    文第2、3項所示。
五、末依民法第1113條準用同法第1099條、第1099條之1之規定
    ，於監護開始時，監護人王文聖對於受監護宣告之人王崇意
    之財產，應會同關係人王松淵於2個月內開具財產清冊，並
    陳報法院，於開具完成並陳報法院前，監護人對於受監護宣
    告之人之財產，僅得為管理上必要之行為，併此指明。
六、訴訟費用負擔之依據：家事事件法第164條第2項。
中　　華　　民　　國　　110 　年　　4 　　月　　14　　日
                    家事法庭  法　官  陳明照
以上正本係照原本作成。　　　　　　　 
如不服本裁定，應於送達後10日內向本院提出抗告狀，並繳納抗
告費新臺幣1,000元。
中　　華　　民　　國　　110 　年　　4 　　月　　14　　日
                              書記官  姚怡蕙